最高法院刑事判決　　　　　　九十六年度台上字第二一八六號
上　訴　人　甲○○（原名簡自強）
上列上訴人因偽造有價證券案件，不服台灣高等法院中華民國九
十六年二月七日第二審判決（九十五年度上訴字第三六六二號，
起訴案號：台灣桃園地方法院檢察署九十二年度偵字第五八六四
號），提起上訴，本院判決如下：
    主  文
上訴駁回。
    理  由
按刑事訴訟法第三百七十七條規定，上訴於第三審法院，非以判
決違背法令為理由，不得為之。是提起第三審上訴，應以原判決
違背法令為理由，係屬法定要件。如果上訴理由狀並未依據卷內
訴訟資料，具體指摘原判決不適用何種法則或如何適用不當，應
認其上訴為違背法律上之程式，予以駁回。本件原判決認定上訴
人甲○○係「北都汽車股份有限公司」（下稱北都公司）之業務
員，於民國八十九年十二月十五日替周台湘辦理購車貸款事宜時
，因公司規定購車貸款，尚須擁有不動產所有權之人擔任連帶保
證人始得核貸，上訴人為圖車輛順利賣出，遂基於行使變造身分
證影本、偽造私文書，及偽造有價證券之犯意，在「北都公司分
期購車申請表」上之連帶保證欄，虛偽填載乙○○之資料，復在
「動產擔保交易附條件買賣契約書」之保證人欄、本票之發票人
欄及授權書之立授權書欄內，偽造「乙○○」之簽名及印文各一
枚，並提出來源不明經變造之乙○○身分證影本一張，及來源不
明之乙○○所有土地、建物所有權狀影本各一張，一併交與公司
查核，北都公司遂核准本件車輛貸款，售與周台湘車牌號碼八Ｂ
－二六五一號自用小客車一輛，足生損害於乙○○本人及北都公
司等情。因而維持第一審依行為時牽連犯之規定，從一重論處上
訴人意圖供行使之用，而偽造有價證券（累犯）罪刑之判決，並
駁回其在第二審之上訴，已綜核全部卷證資料，詳加斟酌論斷，
敘明其所憑之證據及認定之理由。並就上訴人所辯：當時確有自
稱乙○○之人在場，上開文件係此人親簽；乙○○之身分證、土
地、建物所有權狀均係由該自稱乙○○之人所提供，不知該等文
件係不實云云，如何查與事實不符，認係諉卸之詞，不足採信，
而詳予指駁說明。從形式上觀察，並無判決理由不備及認定事實
未依證據之違法情形存在。又證據之取捨及證明力之判斷，俱屬
於事實審法院之職權，判決內若已論敘其何以作此判斷之心證理
由，且其取捨判斷不違背經驗法則或論理法則，即不生判決違背
法令之問題。原判決依憑上訴人之供述，被害人乙○○及證人周
台湘、謝恩、陳弘坤、陳文彬、王慧玲、陳宇森之證詞，卷附「
北都公司分期購車申請表」、「動產擔保交易附條件買賣契約書
」、變造之乙○○身分證影本、本票及授權書、乙○○所有之土
地、建物所有權狀影本等證據，資為認定上訴人犯罪事實之依據
。並以卷附「北都公司分期購車申請表」所載乙○○之「000
0000000」號行動電話，係上訴人所使用之門號，且上訴
人於第一審審理時已供稱：同案被告周台湘、謝恩及謝素貞（周
台湘、謝恩之姐，上訴人前任女友）均不知悉該支電話，核與周
台湘、謝恩所述相符，足見周台湘、謝恩於簽立上開文件時，確
不知上訴人曾使用該行動電話門號；據此亦足推知上訴人係刻意
填寫自己使用之電話號碼，以與北都公司對保人員虛偽確認。另
原審亦曾將附條件買賣契約書、本票及卷內上訴人、周台湘之筆
跡送請鑑定，然因可資比對類同字跡太少，僅由現有資料尚無法
析鑑，有內政部警政署刑事警察局覆函在卷可稽。而上訴人自承
與周台湘之姊係男女朋友關係，對周台湘有一定程度之了解。且
為追求業績紅利或獎金，非無偽造之動機。所辯本件佣金不多，
且代墊分期款云云，縱或屬實，亦不能資為有利之認定。均於理
由內析論綦詳，俱有卷存之證據資料可資覆按，經核其證據之取
捨判斷並不違背經驗法則或論理法則，自不得任指判決違法。另
第一審審理中曾將上訴人送請法務部調查局進行測謊鑑定，然因
上訴人罹心臟病持有藥物，不合測謊條件，有法務部調查局測謊
鑑定報告在卷可稽。原審已盡調查之能事，其所踐行之訴訟程序
亦無違法之處。上訴意旨仍執前詞謂：原審未將附條件買賣契約
書、本票上之乙○○筆跡送請鑑定，並將上訴人送請測謊，亦未
傳喚陳文彬、王慧玲、陳宇森為證，有查證未盡之違疏；原判決
認謝恩、周台湘不知申請表上所載之上開行動電話係上訴人所使
用，未說明所憑證據，理由不備；上訴人代周台湘繳納分期款及
稅金係為顧及自身信用，原判決認係為銷售業績而為偽造行為，
採證違法云云。均屬對事實審法院已經調查說明之事項或採證認
事職權之適法行使，徒憑己見，重為事實上之爭辯或未依卷內證
據資料為具體之指摘，自不足據以辨認原判決關於偽造有價證券
、行使偽造私文書部分之上訴，已具備違背法令之形式要件。至
於原判決認定上訴人另犯刑法第二百十六條、第二百十二條之行
使變造特種文書罪部分，核屬刑事訴訟法第三百七十六條第一款
所列不得上訴第三審之罪，原判決認定此部分與前開偽造有價證
券等重罪，而得上訴第三審部分有牽連犯關係。但如前所述，重
罪部分之上訴既不合法，此輕罪部分自無從依審判不可分原則併
為實體上之審判。從而應將本件上訴，從程序上予以駁回。
據上論結，應依刑事訴訟法第三百九十五條前段，判決如主文。
中　　華　　民　　國　九十六　年　　四　　月　二十六　日
                      最高法院刑事第七庭
                          審判長法官  張　淳　淙
                                法官  劉　介　民
                                法官  張　春　福
                                法官  洪　昌　宏
                                法官  蔡　彩　貞
      本件正本證明與原本無異
                                      書  記  官
中　　華　　民　　國　九十六　年    五  　月　  二    日
                                                      Ｑ
